【裁判字號】    89,交易,304
【裁判日期】    900413
【裁判案由】    過失傷害
【裁判全文】
臺灣嘉義地方法院刑事判決                        八十九年度交易字第三四號
    公  訴  人  臺灣嘉義地方法院檢察署檢察官
    被      告  庚○○
    選任辯護人  蕭敦仁
右列被告因過失傷害案件，經檢察官提起公訴（八十九年度調偵字第一二一號），本
院判決如左：
    主  文
庚○○因過失傷害人，處拘役伍拾日，如易科罰金，以佰元折算壹日。
    事  實
一、庚○○於民國八十九年七月四日下午九時十五分許，駕駛車牌號碼Ｎ三－七八○
    一號自用小客車，沿嘉義市○○路由東往西方向行駛，途經民族路與成仁街口處
    ，理應注意汽車行駛時，駕駛人應注意車前狀況，並隨時採取必要之安全措施；
    且應注意行經設有閃光黃燈之路口，應減速慢行，而依當時天候晴、夜間有照明
    、路面乾燥、無缺陷、無障礙物、視距良好，並無不能注意之情事，竟疏未注意
    車前狀況及減速慢行，仍貿然以四十公里左右之時速行駛，適有丙○○騎乘車牌
    號碼ＴＫＴ－八三七號輕型機車上搭載戊○○、丁○○及乙○○，沿嘉義市○○
    路由西往東方向行駛至成仁街口處，亦疏未注意汽車行駛至交岔路口左轉彎時，
    應行至交岔路口中心處左轉，並不得佔用來車車道搶先左轉之規定，庚○○見狀
    剎車不及，致其所駕駛之上開自用小客車之右前保險桿撞及已左轉彎至民族路由
    東往西方向之快、慢車道分向線附近由丙○○所騎乘之前開機車之右後方，致丙○○因此而受有下巴、左下肢挫傷；戊○○因此而受有右側股骨骨折、右側脛腓
    骨骨折、右足蹠挫傷脫臼、左下肢裂傷；丁○○因此受有右側股骨骨折、右側足
    附骨骨折；乙○○因此受有右上肢及雙側下肢挫擦傷等傷害。庚○○於肇事後，
    在未為有偵查權限之機關或公務員發覺前，即託友人打電話報警，並於接獲報案
    前往現場處理之嘉義市警察局第二分局興中派出所警員到現場處理時向警自首犯
    罪，並接受裁判。
二、案經丙○○、戊○○及丁○○訴由嘉義市警察局第二分局報請臺灣嘉義地方法院
    檢察署檢察官偵查起訴。
    理  由
一、訊據被告庚○○固坦承於右揭時、地駕駛上開自用小客車發生車禍致被害人丙○○、戊○○、丁○○及乙○○受傷之事實，惟矢口否認有何過失傷害之犯行，辯
    稱：伊當時有減速慢行，且係告訴人丙○○所騎乘之上開機車自民族路由西往東
    方向行駛時自雙黃線處提早左轉，致伊閃避不及云云。經查：
（一）徵諸卷附道路交通事故調查報告表觀之，告訴人丙○○所騎乘機車之行駛路線
      係該報告表上警繪現場圖所載之「Ｂ」路線，惟本件車禍發生時，告訴人四人
      均送往醫院救治，故該「Ｂ」路線實係由被告告知現場處理之警員加以記載於
      該報告表上等情，除據被告所自陳外，並經當時製作現場圖之警員己○於本院
      審理時證述綦詳，則該「Ｂ」路線是否確為告訴人丙○○當時所騎乘之路線即
      不無疑問？經本院訊問當時亦騎乘機車在設有閃光紅燈之成仁街口等候通過該
      路口之證人辛○○，其結證稱：「：：：我看被害人載三個小孩，當時我騎機
      車，被害人從牛肉麵店那邊迴轉過來，離我約三公尺：：：」等語（見本院九
      十年四月四日審判筆錄），且當庭手繪告訴人丙○○當時所騎乘之「Ｃ」路線
      ，又參以該報告表上之刮地痕及告訴人丙○○所騎乘之機車受損部位係右後側
      車身等情，實難想像依被告口述告訴人丙○○所騎乘之「Ｂ」路線及被告行駛
      之路線會造成該機車右後側車身遭撞及而受損；又告訴人丙○○於本院調查時
      當庭所繪之「Ｄ」路線，參諸上開報告表之刮地痕及現場照片，與告訴人丙○○所述其甫迴轉至民族路由東往西方向之慢車道上即遭被告自後撞及乙情亦不
      相符，是自應以證人辛○○手繪之「Ｃ」路線為可採，合先敘明。
（二）右揭事實，迭據告訴人丙○○、戊○○及丁○○於警訊中，及告訴人丙○○於
      偵查中及本院審理時指述綦詳，並有道路交通事故調查報告表一份、現場及車
      損照片二十二幀及被害人四人之診斷證明書四紙在卷為憑。
（三）第查，被告於警訊中供稱：「：：：當時我車車速約四十公里，當行駛至民族
      路與成仁街口時，突有一部機車：：：行駛至民族路由西往東，：：：當我發
      現時立即踩煞車，但煞車不及而撞到輕機車：：：」、「（問：你是撞到機車
      前煞車或撞到機車同時踩煞車？）我是撞到機車同時踩煞車」等語（見警卷第
      一頁背面及第二頁正、背面），足見被告於行經民族路與成仁街口時猶以四十
      公里左右之時速行駛並未減速慢行，直至撞及告訴人丙○○所騎乘之機車始煞
      車乙情，要屬確定；而被告當時駕車沿民族路由東往西方向行駛至成仁街口時
      ，依卷附道路交通事故調查報告表及現場照片所示，被告行經該路口係閃黃燈
      ，是被告有行經設有閃光黃燈之路口，未減速慢行之過失甚明。至被告嗣後於
      本院審理時雖改稱其行駛至該路口有減速慢行乙節，惟案重初供，被告於警訊
      時在製作筆錄之警員詳實訊問下，仍為「我是撞到機車同時踩煞車」之供述，
      益證其於本院審理時所供要屬事後避重就輕之詞，不足採信。
（四）又查，肇事地點之設有閃光黃燈之民族路與成仁街口，並無任何影響被告視線
      之障礙物存在，被告駕車行經該處自應注意車前狀況，察看左右有無來往車輛
      始行通過；而被告自承當時時速約四十公里（並未超速），是縱使告訴人丙○○突然迴轉至其所行駛之車道，則被告在正常時速行駛下，應有足夠之時間煞
      車閃避，惟被告所駕駛之上開自用小客車當時並無任何煞車痕跡，此有現場圖
      乙紙附卷足稽，足證被告當時於碰撞告訴人丙○○所騎乘之機車前，並未注意
      車前狀況，否則應有足夠時間採取必要之安全措施，立即煞車而留下煞車痕，
      益徵被告當時確有未注意車前狀況之過失至明。
（五）按汽車行駛時，駕駛人應注意車前狀況，並隨時採取必要之安全措施；又閃光
      黃燈表示警告，車輛應減速慢行，注意安全，小心通過，道路交通安全規則第
      九十四條第三項及道路交通標誌標線設置規則第二百十一條第一款分別定有明
      文。被告庚○○領有駕駛執照理應注意上開規定，且依當時天候晴、夜間有照
      明、路面乾燥、無缺陷、無障礙物、視距良好等情，並無不能注意之情事，竟
      疏未注意車前狀況及減速慢行，以致被害人丙○○、戊○○、丁○○及乙○○
      四人受有如事實欄所載之傷害，可見被告於本件車禍確有違反上述交通安全規
      則而有過失至明。次按刑法過失傷害罪，祇以加害人之有過失為致傷害之一原
      因為已足，不因被害人亦有過失而影響於犯罪之成立，但得審酌各方過失程度
      ，為量刑輕重之標準（院字第六三一解釋參照），故本件告訴人丙○○雖違反
      汽車行駛至交岔路口左轉彎時，應行至交岔路口中心處左轉，並不得佔用來車
      車道搶先左轉之規定，而與有過失，但此仍不能解免被告應負之過失責任。
（六）末查，鑑定單位應僅就個案已確定之事實進行肇事因素鑑定，就車禍發生經過
      之事實認定，係屬法院權責，鑑定單位之鑑定僅供法院參考，是鑑定事項，純
      屬車禍發生經過之事實認定問題，非由鑑定機關以鑑定之方式代法院為事實認
      定。是本件車禍情形，經送請臺灣省嘉雲區車輛行車事故鑑定委員會及臺灣省
      車輛行車事故覆議委員會鑑定結果，雖認「告訴人丙○○駕駛輕機車，夜間行
      經閃光號誌路口，搶先左轉不當，為肇事原因，而認被告無肇事原因」，固有
      該鑑定委員會八十九年十二月四日嘉鑑字第八九一○四二號鑑定意見書及該覆
      議鑑定委員會九十年一月二十九日府覆議字第八九二四四四號覆議意見書附於
      本院卷可稽。然查該鑑定及覆議意旨未能參酌被告未注意車前狀況及未減速慢
      行，而有違反道路交通安全規則第九十四條第三項及道路交通標誌標線設置規
      則第二百十一條第一款之規定；且警方抵達車禍現場，依照被告所述繪製之現
      場圖，與車禍發生時實際狀況不符，均已如前述，是上開臺灣省嘉雲區車輛行
      車事故鑑定委員會及臺灣省車輛行車事故覆議鑑定委員會之鑑定意見書及覆議
      意見書認定被告無肇事因素，與事實偏離，且與本院調查所得之證據顯有不合
      ，自為本院所不採。綜上被告辯稱無過失責任乙節，顯係臨訟圖卸之詞，不足
      採信。又被害人四人因本件車禍受傷與被告之過失行為間，顯有相當因果關係
      ，事證明確，被告犯行堪以認定。另臺灣省嘉雲區車輛行車事故鑑定委員會鑑
      定意見書關於肇事經過，記載告訴人丙○○之車行方向自民族路由東往西方向
      行駛，而被告駕車是自民族路由西往東方向行駛，與上述現場狀況不符，此部
      分記載為本院所不採，附此敘明。
三、核被告庚○○所為，係犯刑法第二百八十四條第一項前段之過失傷害罪。被告一
    個過失行為，造成丙○○、戊○○、丁○○及乙○○四人受傷，係一行為觸犯數
    罪名之想像競合犯，應從一重之過失傷害罪處斷。被告於肇事後，在未為有偵查
    權限之機關或公務員發覺前，即託友人打電話報警，並於接獲報案前往現場處理
    之嘉義市警察局第二分局興中派出所警員到現場處理時向警自首犯罪，並坦承肇
    事，除據被告所自陳外，亦有該所車禍現場處理報告表乙紙在卷可按，並經當時
    前往現場處理之警員甲○○於本院調查時證述明確（見本院九十年三月十六日訊
    問筆錄），其對於未發覺之犯罪自首而接受裁判，應依刑法第六十二條前段自首
    之規定減輕其刑。爰審酌被告對於本件車禍所負過失責任之輕重、所生之危害、
    肇事後之態度、被害人對於車禍發生亦有過失及迄今尚未與被害人達成民事和解
    等一切情狀，量處如主文所示之刑，並諭知易科罰金折算之標準，以示懲儆。
據上論斷，應依刑事訴訟法第二百九十九條第一項前段，刑法第二百八十四條第一項
前段、第五十五條、第六十二條前段、第四十一條第一項，罰金罰鍰提高標準條例第
一條前段、第二條，判決如主文。
本案經檢察官張長樹到庭執行職務。
中      華      民      國    九十      年      四      月     十三     日
                                臺灣嘉義地方法院刑事第一庭
                                        法  官  黃  仁  勇
右正本證明與原本無異。
如不服本判決，應於判決送達後十日內向本院提出上訴狀( 應附繕本 )。
中      華      民      國    九十      年      四      月     十七     日
                                        書記官  呂  權  芳
附錄本判決論罪科刑法條：
刑法第二百八十四條第一項前段：
因過失傷害人者，處六月以下有期徒刑、拘役或五百元以下罰金。


司法院資訊處製作；財團法人民間司法改革基金會備份。
